臺灣新竹地方法院民事判決
110年度訴字第300號
原      告  施明珠  
被      告  彭陳秀梅

上列當事人間清償借款事件，本院於民國110年9月15日辯論終結
，判決如下：
    主      文
被告應給付原告新臺幣貳拾捌萬參仟元。
原告其餘之訴駁回。
訴訟費用由被告負擔百分之十四，餘由原告負擔。
本判決第一項得假執行。
    事實及理由
一、原告主張：
    兩造為鄰居，被告自民國(下同)80餘年起，先係以其兒子與
    人發生行車糾紛需賠償為由，而向原告借款，並開立支票為
    憑；嗣又稱其配偶積欠他人會款，再持支票向原告借款，前
    後約向原告借款新臺幣(下同)130萬元，被告並承諾按銀行
    利率計付利息。未料，被告屢次拖延還款期限，並每二年持
    續更換支票，最終簽發如附表所示、票面金額合計為2,032,
    600元之支票3紙(下稱系爭支票)為擔保，其中超出130萬元
    之部分為利息。然系爭支票均未兌現。被告至今僅清償7萬
    或8萬元，但原告同意按被告所提還款資料計算還款數額，
    爰依票據法律關係，起訴請求被告返還票款，並聲明：被告
    應給付原告2,032,600元；訴訟費用由被告負擔。
二、被告部分：
    不否認系爭支票為被告所開立，惟支票總額係加計利息，被
    告實際僅向原告借款42萬元，且已以匯款方式還款10餘萬元
    ，並有交付現金以支付利息等語。
三、得心證之理由：
(一)按在票據上簽名者，依票上所載文義負責；票據上之簽名，
    得以蓋章代之；發票人應照支票文義擔保支票之支付；票據
    上之記載，除金額外，得由原記載人於交付前改寫之。但應
    於改寫處簽名；支票到期不獲付款時，執票人於行使或保全
    支票上權利之行為後，對於背書人、發票人及支票上其他債
    務人，得行使追索權，票據法第5條第1項、第6條、第11條
    第3項、第126條、第144條準用第85條第1項分別定有明文。
(二)次按，票據乃文義證券及無因證券，票據上之權利義務悉依
    票上所載文義定之，與其基礎之原因關係各自獨立，票據上
    權利之行使不以其原因關係存在為前提。若票據債務人以自
    己與執票人間所存抗辯之事由對抗執票人，依票據法第13條
    規定，固非法所不許，惟仍應先由票據債務人就該抗辯事由
    負舉證之責任。必待為票據基礎之原因關係確立後，法院就
    此項原因關係進行實體審理時，當事人於該原因關係是否有
    效成立或已否消滅等事項有所爭執，始適用各該法律關係之
    舉證責任分配原則(最高法院97年度台簡上字第17號判決意
    旨參照)。另消費借貸契約之成立，必須當事人間有借貸之
    意思合致，並有移轉金錢或其他代替物之所有權於他方之行
    為。倘當事人主張與他方有消費借貸關係存在者，應就借貸
    意思表示合致及交付借款之事實，負舉證之責任。查系爭支
    票為被告向原告借款之擔保，此為兩造所不爭執，被告又否
    認借款本息有達票據所載金額，則就兩造間是否成立2,032,
    600元之消費借貸本息契約，應由原告負舉證責任。
(三)然查，原告對被告每次之借款日期、金額、利息之計算方式
    等項，除無法為明確之陳述外，且未提出諸如借據、被告簽
    收單、匯款證明…等件，以資證明其確曾出借並交付共130萬
    元之本金予被告，並約定按銀行利率計息，徒空言主張，自
    難信為真實，是原告借貸予被告之金額，應以被告不否認之
    42萬元計算。又被告曾於105年8月31日、106年5月9日、106
    年7月24日、106年11月30日、109年2月27日及詳細日期不明
    之時間，分別還款2萬元、2萬元、2萬元、15,000元、7,000
    元、2萬元、15,000元、2萬元予原告，有被告提出且為原告
    不爭執之匯款資料等附卷可佐(見本院卷第61-74頁)，則被
    告已清償137,000元之事實，堪予認定。至被告抗辯其以交
    付現金方式清償部分，因未提出任何詳細說明及舉證，自無
    從計算在內。是以，被告尚積欠原告之借款，應為283,000
    元【計算式：42萬元-137,000元=283,000元】。
(四)綜上所述，原告依票據之法律關係提起本訴，請求被告給付
    票款283,000元，為有理由，應予准許，逾此範圍之請求，
    則無理由，應予駁回。
四、本判決所命被告給付之金額未逾50萬元，應依民事訴訟法第
    389條第1項第5款之規定依職權宣告假執行。
五、本件事證已臻明確，兩造其餘攻擊防禦方法及舉證，核於判
    決之基礎及結果無影響，無庸一一論列，附此敘明。
六、據上論結，本件原告之訴為一部有理由，一部無理由，依民
    事訴訟法第79條、第389條第1項第5款，判決如主文。
中　　華　　民　　國　　110 　年　　10　　月　  1 　　日
                  民事庭  法  官  張百見
以上正本係照原本作成。
如對本判決上訴，須於判決送達後20日內向本院提出上訴狀。如
委任律師提起上訴者，應一併繳納上訴審裁判費。
中　　華　　民　　國　　110 　年　　10　　月　　1 　　日
                          書記官  林盈伸　　　　

附表:
編號 支票號碼  發票人 票面金額 發票日  1 PU0000000 彭陳秀梅 302,600元 民國109年12月30日  2 PU0000000 彭陳秀梅 20萬元 民國109年12月30日  3 PU0000000 彭陳秀梅 153萬元 民國109年12月30日